臺灣橋頭地方法院民事裁定
108年度消債更字第145號
聲請人即債  施文勝  
務人                  
代  理 人   陳靜娟  法扶律師
上列當事人因消費者債務清理事件聲請更生，本院裁定如下：
   主  文
聲請人施文勝自民國一百零八年十二月二十四日下午四時起開始
更生程序。
命司法事務官進行本件更生程序。
    理  由
一、聲請意旨略以：聲請人即債務人施文勝前向金融機構辦理消
    費信用卡、消費借貸等，致積欠無擔保債務計新臺幣（下同
    ）2,785,449元，因無法清償債務，乃於民國108年4月間向
    本院聲請前置調解，因無法負擔債權人所提還款方案而於同
    年5月23日調解不成立，因聲請人有不能清償債務或有不能
    清償之虞，復未經法院裁定開始清算程序或宣告破產，爰依
    法聲請准予裁定更生等語。
二、按「債務人不能清償債務或有不能清償之虞者，得依本條例
    所定更生或清算程序，清理其債務。」消費者債務清理條例
    （下稱消債條例）第3條定有明文。衡以消費者與金融機構
    間債之關係之發生，係依契約自由原則及相互間之信賴為基
    礎，此為社會經濟活動得以維繫及發展之重要支柱，債務人
    經濟窘迫，固不應任其自生自滅，債權人一方之利益，仍不
    能因之摒棄不顧。是債務人於協商程序中，自應本於個人實
    際財產及收支狀況，依最大誠信原則，商討解決方案。如終
    究不能成立協商，於聲請更生或清算時，法院審酌上開條文
    所謂「不能清償或有不能清償之虞」，自宜綜衡債務人全部
    收支、信用及財產狀況，評估是否因負擔債務，而不能維持
    最基本之生活條件；所陳報之各項花費，是否確屬必要性之
    支出；如曾有協商方案，其條件是否已無法兼顧個人生活之
    基本需求等情，為其判斷之準據。
三、經查：
  ㈠聲請人前向各金融機構辦理信用卡、消費借貸等，致現積欠
    無擔保債務至少2,785,449元（含資產管理公司債務1,208,8
    09元），前即已因無法清償債務，而於108年4月間向本院聲
    請前置調解，因無法負擔債權人所提還款方案而於108年5月
    23日調解不成立等情，有債權人清冊、財團法人金融聯合徵
    信中心前置協商專用債權人清冊、信用報告、調解筆錄等件
    在卷可稽【見本院108年度司消債調字第106號卷（下稱消債
    調卷）第5至9頁、第71至73頁、本院卷第16至17頁】，堪信
    為真實。
  ㈡聲請人現為忠珀企業工程股份有限公司臨時工，自陳每月收
    入25,000元，依107年9月至108年8月薪資明細單所示，此期
    間薪資總額為357,000元，核每月平均薪資約29,750元，而
    其名下無財產，107年度申報所得達482,400元，核每月平均
    所得40,200元，現勞工保險投保薪資42,000元等情，有財產
    及收入狀況說明書、勞工保險被保險人投保資料表、綜合所
    得稅各類所得資料清單暨國稅局財產歸屬資料清單、薪資明
    細單、在職證明書附卷可稽（見消債調卷第4至5頁、第10至
    14頁、本院卷第18頁）。則查無聲請人有其他收入來源，佐
    以聲請人提出薪資明細單、在職證明書為證，則以聲請人主
    張之收入來源，應全非虛罔，是以較高之107年度所得清單
    所示每月平均收入40,200元作為核算其現在償債能力之基礎
    ，應能反映真實收入狀況。
  ㈢至支出部分，聲請人主張扶養母親，每月支出扶養費6,000元
    。按直系血親相互間，互負扶養之義務，民法第1114條第1
    款定有明文。查聲請人母親施邱○○，其於107年度未有申報
    所得及財產，惟每月領有勞工退休金11,602元等情，有戶籍
    謄本、綜合所得稅各類所得資料清單暨國稅局財產歸屬資料
    清單、領取退休金之存摺內頁附卷可證（見本院卷第23至24
    頁、第28至29頁、第41頁）。扶養費用部分，依消債條例第
    64條之2第1、2項，並參照民法第1118、1119條規定，其負
    扶養義務之程度，亦應考量其目前身負債務之窘境，所負擔
    之扶養義務能力，自非比一般，在無其他更為詳實之資料可
    供佐證之情形下，故本院認定以108年度高雄市最低生活費
    標準之1.2倍15,719元為標準，則與2名手足分擔後，聲請人
    每月應支出之扶養費應以1,372元為度【計算式：（15,719－
    11,602）÷3＝1,372】，聲請人主張每月支出6,000元，尚屬
    過高；至聲請人個人日常生活必要費用部分，審酌聲請人負
    債之現況，基於社會經濟活動之互賴及誠信，該日常生活所
    需費用，自應節制開支，不得有超越一般人最低生活標準之
    享受，否則反失衡平，本院依消債條例第64條之2第1項，參
    酌衛福部社會司所公告歷年最低生活費標準，108年度高雄
    市最低生活費標準13,099元之1.2倍為15,719元，則聲請人
    每月最低生活費除有特殊情形並有證據證明者外，自宜以此
    為度，始得認係必要支出，聲請人主張每月個人必要生活費
    為16,100元，與上開標準15,719元相近，應認可採。
  ㈣綜上所述，以聲請人現每月之收入40,200元為其償債能力基
    準，扣除其每月扶養費1,372元及個人必要生活費16,100元
    後僅餘22,728元，而聲請人目前負債總額為2,785,449元，
    以上開餘額按月攤還結果，約10年餘期間始能清償完畢，堪
    認聲請人確有不能清償債務或有不能清償之虞之情事。從而
    ，聲請人主張已不能清償債務，聲請本院准予更生，依所舉
    事證及本院調查結果，即無不合。
四、末按「法院開始更生程序之裁定，應載明其年、月、日、時
    ，並即時發生效力。」、「法院裁定開始更生或清算程序後
    ，得命司法事務官進行更生或清算程序，必要時得選任律師
    、會計師或其他適當之自然人或法人一人為監督人或管理人
    。」消費者債務清理條例第45條第1 項、第16條第1 項分別
    定有明文。本件聲請人其目前收入及財產狀況，不能履行債
    務，依聲請人其目前收入及財產狀況，未償之債務亦屬不能
    清償，有如上述。此外，復查無聲請人有消費者債務清理條
    例第46條各款所定駁回更生聲請等事由，從而，聲請人聲請
    更生，洵屬有據，應予准許，爰命司法事務官進行本件更生
    程序。
五、依消費者債務清理條例第11條第1 項、第45條第1 項、第16
    條第1 項，裁定如主文。
中　　華　　民　　國　 108　　年　　12　　月　　24　　日
              　　民事庭　法　官　李姝蒓
以上正本係照原本作成。
本裁定已於108年12月24日下午4時公告。
本裁定不得抗告。
中　　華　　民　　國　 108　　年　　12　　月　　24　　日
  　                      書記官　郭南宏